【裁判字號】    97,消債更,1397
【裁判日期】    980606
【裁判案由】    更生事件
【裁判全文】
臺灣板橋地方法院民事裁定          97年度消債更字第1397號
聲  請  人  甲○○
代  理  人  黃俊六律師
上列當事人因消費者債務清理事件聲請更生，本院裁定如下：
    主  文
聲請駁回。
聲請費用由聲請人負擔。
    理  由
一、按債務人與金融機構協商成立者，不得聲請更生或清算，但
    因不可歸責於己之事由，致履行顯有重大困難者，不在此限
    ；本條例施行前，債務人依金融主管機關協調成立之中華民
    國銀行公會會員辦理消費金融案件無擔保債務協商機制與金
    融機構成立之協商，準用前項之規定，消費者債務清理條例
    第151 條第5 項、第6 項分別定有明文。又聲請更生或清算
    不合程式或不備其他要件者，法院應以裁定駁回之，但其情
    形可以補正者，法院應定期間先命補正，復為同條例第8 條
    所明定。
二、本件聲請意旨略以: 其有不能清償債務之情事，目前債務總
    金額為新臺幣（下同）2,665,595元 ，消費者債務清理條例
    施行前，曾依照中華民國銀行公會會員辦理消費金融案件無
    擔保債務協商機制，與其最大債權金融機構中國信託商業銀
    行股份有限公司（下稱：中國信託銀行）成立協商，雙方約
    定聲請人自民國95年8月起，分119期，利率8.88% ，每月10
    日以22,289元依各債權銀行債權金額比例清償各項債務，直
    至全部清償為止；惟當時協商條件高於債務人每月之收入，
    每月所得扣除協商金額後，無法維持最低基本生活，又聲請
    人因經營飲食店生意失敗，向民間借貸而負債，每月須清償
    15,000元，且配偶呂佑君因心臟病發住院開刀而增加醫療支
    出，子女學雜費用增加，由此可見，並非主觀惡意不履行協
    議，實因客觀上確有不可歸責於聲請人之事由，懇請鈞院裁
    定准予開始更生等語。
三、經查：
(一)聲請人於提出本件更生之聲請前 ，曾於95年8月間依金融主
    管機關協調成立之中華民國銀行公會會員辦理消費金融案件
    無擔保債務協商機制，與最大債權機構中國信託商業銀行達
    成協商，此有無擔保還款計畫表、中國信託商業銀行陳報狀
    在卷可稽，則本件聲請人所提本件更生之聲請，自須符合消
    費者債務清理條例第151條第1項、第5項、第6項規定之「不
    可歸責於己之事由致履行顯有重大困難」要件，其聲請方屬
    適法。
(二)聲請人主張協商條件高於債務人每月之收入，每月所得扣除
    協商金額後，無法維持最低基本生活等語。然查，依聲請人
    提供之95年及96年度財政部臺灣省北區國稅局綜合所得稅各
    類所得資料清單可知，聲請人所得總額分別為266,109元(95
    年度)、633,568元 (96年度)，平均月薪資為22,176元、52,
    799元 (見本院卷第24、25頁)，是以聲請人於協商成立時之
    薪資收入，與其目前之薪資收入相較非但並無減少，甚至係
    顯然有所增加之情形，其清償能力應無影響，顯見聲請人於
    成立協商前後之經濟能力並無明顯變動，仍有依原協商條件
    履行之能力。
(三)另聲請人主張因經營飲食店生意失敗，向民間借貸而負債，
    每月須清償15,000元，且配偶呂佑君因心臟病發住院開刀而
    增加醫療支出，子女學雜費用增加等情，有不能清償債務之
    情事云云。惟聲請人於97年9月3日向本院聲請更生後，已於
    98年6月間與最大債權銀行中國信託商業銀行取得「 個別協
    商一致性方案」之協議，有該銀行傳真之民事陳報狀附卷可
    按。。該協議書約定分140期、利率3% 、由聲請人於每月清
    償中國信託銀行13,000元。該個別協商一致性方案成立之債
    務清償期數及利率，是經債務人衡量自身經濟狀況後同意並
    簽署生效，顯為當事人選擇並採為清償之方式所為之債務清
    理契約，債務人即應受該協議所拘束，足見債務人尚無不能
    清償或不能清償之虞。
四、綜上所述，本件聲請人既再與最大債權銀行金融機構協商成
    立個別協商一致性方案，且無因不可歸責於己之事由，致履
    行顯有重大困難之情形，即應屬聲請更生之要件不備，復無
    從補正，依首揭條文之意旨，自應駁回聲請人更生之聲請，
    爰裁定如主文。
中    華    民    國    98    年    6     月    6     日
                  民事第三庭    法      官  徐玉玲
上為正本係照原本作成
如不服本裁定，應於裁定送達後10日內，以書狀向本院提出抗告
，並繳納抗告費新臺幣1 千元
中    華    民    國    98    年    6     月    8     日
                                書  記  官  陳靜怡


司法院資訊處製作；財團法人民間司法改革基金會備份。
